臺灣高雄地方法院民事裁定            100年度監宣字第374號
聲  請  人  鍾月鶯
應監護宣告  李桂葉
人
上列聲請人聲請監護宣告等事件，本院裁定如下：
    主  文
宣告李桂葉（女，民國○○年○ 月○○日生，身分證統一編號：Ｚ000
000000號）為受監護宣告之人。
選定鐘月鶯（女，民國○○年○ 月○○日生，身分證統一編號：Ｚ000
000000號）為受監護宣告人李桂葉之監護人。
指定鐘國祥（男，民國○○年○ 月○○日生，身分證統一編號：Ｚ000
000000號）為會同開具財產清冊之人。
程序費用由受監護宣告人李桂葉負擔。
    理  由
一、聲請意旨略以：聲請人鐘月鶯為應受監護宣告人李桂葉之女
    ，因李桂葉於民國100 年3 月23日因溺水，致不能為意思表
    示或受意思表示，或不能辨識其意思表示之效果，已達受監
    護宣告之程度，爰依法聲請准予對李桂葉為監護宣告，並選
    定聲請人為其監護人，及指定聲請人之父鐘國祥為會同開具
    財產清冊之人等語。
二、按「對於因精神障礙或其他心智缺陷，致不能為意思表示或
    受意思表示，或不能辨識其意思表示之效果者，法院得因本
    人、配偶、四親等內之親屬、最近一年有同居事實之其他親
    屬、檢察官、主管機關或社會福利機構之聲請，為監護之宣
    告」，民法第14條第1 項定有明文。又「法院應於鑑定人前
    訊問應受監護宣告之人。但有礙難訊問之情形或恐有害其健
    康者，不在此限」、「監護之宣告，非就應受監護宣告之人
    之精神或心智狀況訊問鑑定人後，不得為之」、「法院為監
    護之宣告時，應依職權就配偶、四親等內之親屬、最近一年
    有同居事實之其他親屬、主管機關、社會福利機構或其他適
    當之人選定一人或數人為監護人，並同時指定會同開具財產
    清冊之人」，民事訴訟法第602 條第1 項、第603 條；民法
    第1111條第1 項亦有明定。
三、經查，聲請人主張之事實，業據提出身心障礙手冊影本1 份
    、戶籍謄本2 紙及國仁醫院診斷書為證。而本院於鑑定人國
    仁醫院醫師蔡昭民前訊問李桂葉，其均無法回應；經鑑定人
    蔡昭民醫師鑑定後認為：病患（即李桂葉）於100 年3 月23
    日入院，因缺氧性腦病變，呼吸衰竭，長期使用呼吸器，生
    活無法自理，需長期他人照護，需自胃管餵食，長期臥床，
    無法活動，不能為或受意思表示，亦無法辨識意思表示效果
    ，恢復可能性不大，已達監護宣告之程度等語（見本院100
    年10月24日勘驗筆錄），準此，李桂葉因上揭意外致其心智
    缺陷，不能為意思表示及受意思表示，已達應受監護宣告之
    程度，自堪認定，爰依法宣告其為受監護宣告之人。
四、次查，聲請人鐘月鶯為受監護宣告人李桂葉之女，有戶籍謄
    本在卷可參，聲請人與受監護宣告人關係至為密切，其有意
    願擔任監護人，且鐘國祥（李桂葉配偶）與鍾瑞吉（李桂葉
    之子）均出具同意書，同意由鐘月鶯任監護人，是本院認由
    聲請人擔任監護人，應無不當，爰選定聲請人擔任李桂葉之
    監護人。又聲請人既經本院選定為監護人，自應依民法第11
    12條規定，負責護養療治李桂葉之身體及妥善為財產管理之
    職務，一併敘明。
五、另就指定會同開具財產清冊之人部分，聲請人聲請本院指定
    鐘國祥擔任會同開具財產清冊之人。本院審酌鐘國祥為受監
    護宣告人之配偶，認由其擔任會同開具財產清冊之人，亦無
    不當，爰指定鐘國祥擔任本件會同開具財產清冊之人。又依
    民法第1113條準用同法第1099條之規定，於監護開始時，監
    護人對於受監護宣告人之財產，應會同鐘國祥於2 個月內開
    具財產清冊並陳報法院，併此敘明。
六、依民事訴訟法第608 條第1 項，裁定如主文。
中    華    民    國  100     年    10    月    28    日
                   家事法庭  法  官  李嘉益
上為正本係照原本作成。
選定監護人與指定會同開具財產清冊之人裁定得抗告，監護宣告
部分不得抗告。
中    華    民    國   100    年    10    月    28    日
                             書記官  李冠毅